臺灣高雄地方法院刑事判決　　　　　　　 96年度訴字第109號
公　訴　人　臺灣高雄地方法院檢察署檢察官
被　　　告　乙○○
　　　　　　　　　　　號
　　　　　　　　　　現於臺灣高雄看守所
上列被告因違反臺灣地區與大陸地區人民關係條例等案件，經檢
察官提起公訴（95年度偵緝字第3385號），被告於本院準備程序
中為有罪之陳述，經合議庭裁定由受命法官依簡式審判程序獨任
審理，本院判決如下：
    主  文
乙○○共同違反不得使大陸地區人民非法進入臺灣地區之規定，
處有期徒刑陸月，如易科罰金，以銀元參佰元即新臺幣玖佰元折
算壹日。
    事  實
一、乙○○明知大陸地區人民不得非法進入臺灣地區，亦明知其
    與大陸地區男子趙岩雲（已經臺灣新竹地方法院檢察署檢察
    官為緩起訴處分）並無結婚之真意，為使趙岩雲來臺，竟與
    真實姓名年籍不詳之「李炎」共同基於使大陸地區人民趙岩
    雲非法進入臺灣地區之犯意聯絡，並另與「李炎」及趙岩雲
    共同基於行使使公務員登載不實公文書之概括犯意聯絡，先
    由乙○○與「李炎」約定新臺幣（下同）8 萬元為其與趙岩
    雲假結婚之代價，再由「李炎」提供相關旅行費用後，乙○
    ○即出境至大陸地區，於91年8 月5 日偕趙岩雲辦理假結婚
    公證，並取得福建省福州市公證處發給之結婚證明書，乙○
    ○隨即先行返回臺灣，並於91年8 月26日持上開公證處核發
    之結婚公證書，向財團法人海峽交流基金會取得證明，復於
    91 年9月16日持上開公證書及海基會證明向戶政機關辦理結
    婚登記，使不知情之承辦戶籍登記公務員將「民國91年8 月
    5 日與大陸地區人民趙岩雲結婚」、「配偶趙岩雲」等不實
    事項登載於職務上所掌之戶籍謄本，足生損害於戶政機關對
    戶政管理之正確性。嗣乙○○再於91年9 月19日，持上開文
    件向高雄市政府警察局前鎮○○○○路派出所，與不知情之
    員警辦理對保，填具「大陸地區人民進入臺灣地區保證書」
    ，表明願意負擔趙岩雲入境臺灣地區之保證責任，經派出所
    員警查核後簽註意見，認乙○○有能力履行保證責任而完成
    對保事宜。乙○○取得上開保證書後，隨即以配偶來臺探親
    為由，持上開結婚公證書、海峽交流基金會證明、大陸地區
    人民進入臺灣地區保證書、使公務員登載不實之戶籍謄本，
    至內政部警政署入出境管理局，填載大陸地區人民進入臺灣
    地區旅行證申請書，連同上開資料交付承辦公務員而行使之
    ，以辦理趙岩雲之中華民國臺灣地區旅行證，致使入出境管
    理局不知情之承辦公務員在職務上所掌上開旅行證申請書審
    核欄內登載「民國91年08月05日結婚」之不實事項，足以生
    損害於境管局對於入出境資料管理之正確性，該管公務員並
    據以許可趙岩雲進入臺灣地區，並製發中華民國臺灣地區旅
    行證，俾趙岩雲得於91年11月17日持以進入臺灣地區，足以
    生損害於公眾對於入出境管制作業正確性之信賴。嗣於95年
    3 月3 日凌晨4 時30分許，在新竹市○○區○○路6 段之國
    道3 號高速公路香山交流道下為警攔檢查獲趙岩雲逾期停留
    ，趙岩雲並向警方自首假結婚之事實，因而查獲。
二、案經新竹市警察局第三分局報由臺灣新竹地方法院檢察署呈
    請臺灣高等法院檢察署檢察長令轉臺灣高雄地方法院檢察署
    檢察官偵查起訴。
    理  由
一、本件被告乙○○所犯為死刑、無刑徒刑或最輕本刑為3 年以
    上有期徒刑以外之罪，其於準備程序中就被訴犯罪事實，為
    有罪之陳述，經法官告知簡式審判程序之旨，並聽取當事人
    之意見後，依刑事訴訟法第273 條之1 第1 項規定，裁定由
    受命法官獨任進行簡式審判程序，合先指明。
二、查被告乙○○行為後，如附表所示之相關法律均業經變更，
    並俱於95年7 月1 日施行，玆經整體比較結果，裁判時法並
    未較為有利，從而依刑法第2 條第1 項規定，就該部分之犯
    行自應適用各該行為時法，亦即修正前刑法。又查，臺灣地
    區與大陸地區人民關係條例業於92年10月29日修正公布，並
    於同年12月31日生效，修正前第79條第1 項規定：「違反第
    15條第1 款規定者，處5 年以下有期徒刑、拘役或科或併科
    新臺幣50萬元以下罰金。」修正後同條例第79條第1 項規定
    ：「違反第15條第1 款規定者，處1 年以上7 年以下有期徒
    刑，得併科新臺幣1 百萬元以下罰金。」則修正後之法定本
    刑重於修正前之同條項之法定本刑，比較新舊法，以適用修
    正前臺灣地區與大陸地區人民關係條例第79條第1 項較有利
    於被告，附此敘明。
三、上揭犯罪事實，業據被告乙○○於檢察官訊問及本院審理時
    均坦承不諱，且有第一級毒品海洛因1 小包（淨重0. 04 公
    克，空包裝重0.21公克）扣案可稽，核與證人趙岩雲於警詢
    及偵查時證述之情節相符，並有大陸地區結婚證明書、海峽
    交流基金會證明、戶籍謄本、大陸地區人民進入臺灣地區保
    證書、大陸地區人民進入臺灣地區旅行證申請書各1 紙附卷
    可稽。是被告之自白已有相當之證據資料予以補強，應堪信
    為真實。從而，本案事證明確，被告犯行堪予認定，應依法
    論科。
四、按臺灣地區與大陸地區人民關係條例第79條第1 項處罰違反
    同條例第15條第1 款所定使大陸地區人民非法進入臺灣地區
    罪，凡非經合法手續進入者皆包含之，自不以偷渡進入為限
    （最高法院90年度臺上字第3180號判決意旨足參）。是核被
    告所為，係犯刑法第216 條、第214 條之行使使公務員登載
    不實之文書罪（使公務員登載不實之文書部分包含戶籍謄本
    、大陸地區人民進入臺灣地區旅行證申請書，行使使公務員
    登載不實文書部分包含行使戶籍謄本、大陸地區人民進入臺
    灣地區旅行證申請書）及92年10月29日修正前臺灣地區與大
    陸地區人民關係條例第79條第1 項之違反同條例第15條第 1
    款之使大陸地區人民非法進入臺灣地區罪。被告為上開使公
    務員登載不實文書後，復持以行使，其使公務員登載不實之
    低度行為，均應為行使使公務員登載不實文書之高度行為所
    吸收，均不另論罪。被告與「李炎」，就使大陸地區人民趙
    岩雲非法進入臺灣地區犯行，及被告與「李炎」、趙岩雲就
    行使使公務員登載不實之公文書罪犯行，互有犯意聯絡、行
    為分擔，應各論以共同正犯。又被告於偵查時已陳稱係「李
    炎」介紹其為假結婚犯行，並給付其部分假結婚之代價及機
    票費用（見高雄地方法院檢察署95年度偵緝字第3385號卷第
    17頁），足認「李炎」與被告就上開犯行有犯意聯絡及行為
    分擔，公訴意旨漏未認定被告與「李炎」間有共犯關係，尚
    有未洽，應予指明。被告先後多次行使公務員登載不實文書
    之犯行，時間緊接，手法相似，所犯為構成要件相同之罪名
    ，顯係基於概括犯意反覆為之，為連續犯，應依修正前刑法
    第56條之規定論以一罪，並加重其刑。被告其所犯使大陸地
    區人民非法進入臺灣地區及行使使公務員登載不實文書2 罪
    間，有方法、目的之牽連關係，應依修正前刑法第55條後段
    之牽連犯規定，從一重之使大陸地區人民非法進入臺灣地區
    罪處斷。爰審酌被告與「李炎」共謀以假結婚之方式使大陸
    人民趙岩雲非法入境臺灣地區，影響國家對於戶政之管理及
    大陸人士來臺事務管理之正確性，對社會造成隱藏潛在之危
    險，所為誠屬可議，惟念其犯後坦承犯行，態度良好，且所
    引入之大陸地區人民僅1 人，較諸人蛇集團犯罪情節較為輕
    微，及其犯罪之動機目的、智識程度、犯罪所生危害程度等
    一切情狀，量處如主文所示之刑，並諭知易科罰金之折算標
    準，以示懲儆。
據上論斷，應依刑事訴訟法第273 條之1 第1 項、第284 條之 1
、第299 條第1 項前段，臺灣地區與大陸地區人民關係條例第15
條第1 款、第79條第1 項（修正前），刑法第2 條第1 項前段、
第11條前段、第28條（修正前）、第216 條、第214 條、第56條
（修正前）、第55條（修正前）、第41條第1 項前段（修正前）
，刑法施行法第1 條之1 ，罰金罰鍰提高標準條例第2 條，判決
如主文。
本案經檢察官甲○○到庭執行職務。
中　　華　　民　　國　　96　　年　　6 　　月　　29　　日
                  鳳山刑事第一庭  法  官  陳盈吉
以上正本證明與原本無異。
如不服本判決，應於判決送達後10日內，向本院提出上訴狀。
中　　華　　民　　國　　96　　年　　6 　　月　　29　　日
 　　　　　　　　　　　　　       書記官  吳俊達
附錄本判決論罪科刑法條：
臺灣地區與大陸地區人民關係條例第79條(修正前)
違反第15條第1 款規定者，處5 年以下有期徒刑、拘役或科或併
科新台幣50萬元以下罰金。
以犯前項之罪為常業者，處1 年以上7 年以下有期徒刑，得併科
新台幣100萬元以下罰金。
第1項之未遂犯罰之。
臺灣地區與大陸地區人民關係條例第15條
下列行為不得為之：
一  使大陸地區人民非法進入臺灣地區。
二  明知臺灣地區人民未經許可，而招攬使之進入大陸地區。
三  使大陸地區人民在臺灣地區從事未經許可或與許可目的不符
    之活動。
四  僱用或留用大陸地區人民在臺灣地區從事未經許可或與許可
    範圍不符之工作。
五  居間介紹他人為前款之行為。
中華民國刑法第214條
明知為不實之事項，而使公務員登載於職務上所掌之公文書，足
以生損害於公眾或他人者，處3 年以下有期徒刑、拘役或500 元
以下罰金。
中華民國刑法第216條
行使第210 條至第215 條之文書者，依偽造、變造文書或登載不
實事項或使登載不實事項之規定處斷。
附表：
┌──┬───────┬───────┬───────┬────┐
│比較│行為時法（95年│裁判時法（95年│比較結果      │備註    │
│內容│7 月1 日前之刑│7 月1 日生效之│              │        │
│    │罰法律）      │刑罰法律）    │              │        │
├──┼───────┼───────┼───────┼────┤
│共同│刑法第28條：二│刑法第28條：二│依行為時法及裁│        │
│正犯│人以上共同實施│人以上共同「實│判時法均構成均│        │
│    │犯罪之行為者，│行」犯罪之行為│成立共同正犯，│        │
│    │皆為正犯。    │者，皆為正犯。│裁判時法並未較│        │
│    │              │              │有利於被告。  │        │
├──┼───────┼───────┼───────┼────┤
│連續│刑法第56條：連│已刪除。      │依行為時法以一│        │
│犯  │續數行為而犯同│              │罪論，但得加重│        │
│    │一之罪名者，以│              │其刑至二分之一│        │
│    │一罪論。但得加│              │，而依裁判時法│        │
│    │重其刑至二分之│              │則應數罪併罰。│        │
│    │一            │              │比較結果以行為│        │
│    │              │              │時法較有利於行│        │
│    │              │              │為人。        │        │
├──┼───────┼───────┼───────┼────┤
│刑法│罰金：（銀元）│罰金：新臺幣10│裁判時法罰金刑│上開修正│
│第33│1 元以上。    │00元以上，以百│之最低度刑提高│影響刑法│
│條第│              │元計算之。    │為新臺幣1000元│第216 條│
│5 款│              │              │。是以行為時法│、第214 │
│    │              │              │較有利於被告。│條中關於│
│    │              │              │              │罰金刑最│
│    │              │              │              │低度。  │
├──┼───────┼───────┼───────┼────┤
│牽連│刑法第55條後段│已刪除        │行為時法構成裁│        │
│犯  │：犯一罪而其方│              │判上一罪，從一│        │
│    │法或結果之行為│              │重處斷，而依裁│        │
│    │犯他罪名者，從│              │判時法則需數罪│        │
│    │一重處斷      │              │併罰，是比較結│        │
│    │              │              │果仍以行為時法│        │
│    │              │              │有利於被告。  │        │
├──┼───────┼───────┼───────┼────┤
│易科│刑法第41條第1 │刑法第41條第1 │裁判時法刪除易│        │
│罰金│項：犯最重本刑│項：犯最重本刑│科罰金時，需具│        │
│之宣│為5 年以下有期│為5 年以下有期│備「因身體、教│        │
│告及│徒刑以下之刑之│徒刑以下之刑之│育、職業或家庭│        │
│折算│罪，而受6 個月│罪，而受6 個月│之關係或其他正│        │
│標準│以下有期徒刑或│以下有期徒刑或│當事由，執行顯│        │
│    │拘役之宣告，因│拘役之宣告者，│有困難者」之限│        │
│    │身體、教育、職│得以新臺幣1,00│制，似以裁判時│        │
│    │業、家庭之關係│0 元、2,000元 │法對被告有利；│        │
│    │或其他正當事由│或3,000元折算 │惟觀今司法實務│        │
│    │，執行顯有困難│1 日，易科罰金│對於被告是否宣│        │
│    │者，得以1 元以│。但確因不執行│告得易科罰金，│        │
│    │上3 元以下折算│所宣告之刑，難│實無以「因身體│        │
│    │1 日，易科罰金│收矯正之效，或│、教育、職業或│        │
│    │。但確因不執行│難以維持法秩序│家庭之關係或其│        │
│    │所宣告之刑，難│者，不在此限。│他正當事由，執│        │
│    │收矯正之效，或│              │行顯有困難者」│        │
│    │難以維持法秩序│罰金罰鍰提高標│等情狀為考量。│        │
│    │者，不在此限。│準條例第2 條刪│而裁判時法易科│        │
│    │              │除。          │罰金折算標準已│        │
│    │罰金罰緩提高標│              │由銀元100 、20│        │
│    │準條例第2 條前│              │0 、300 元即新│        │
│    │段：依刑法第41│              │台幣300 、600 │        │
│    │條易科罰金或第│              │、900 元，提高│        │
│    │42條第2 項易服│              │為以新台幣1,00│        │
│    │勞役者，均就其│              │0 元、2,000 元│        │
│    │原定數額提高為│              │、3,000 元折算│        │
│    │100 倍折算1 日│              │1 日，綜合觀之│        │
│    │。            │              │，行為時法對被│        │
│    │現行法規貨幣單│              │告較為有利。  │        │
│    │位折算新台幣條│              │              │        │
│    │例第2 條。    │              │              │        │
├──┴───────┴───────┴───────┴────┤
│比較結果：                                                    │
│裁判時法並未較有利於被告。從而，應依刑法第2 條第1 項前段規定，│
│適用行為時之法律。                                            │
└───────────────────────────────┘
